臺灣臺中地方法院刑事判決
111年度訴字第1637號
公  訴  人  臺灣臺中地方檢察署檢察官
被      告  羅夏秋


選任辯護人  李郁霆律師
上列被告因偽造文書案件，經檢察官提起公訴（110年度偵字第3
9872號），被告於本院準備程序中就被訴事實為有罪之陳述，經
告以簡式審判之旨，並聽取當事人意見後，本院合議庭裁定由受
命法官獨任進行簡式審判程序，判決如下：
    主    文
羅夏秋犯行使偽造私文書罪，處有期徒刑伍月，如易科罰金，以
新臺幣壹仟元折算壹日。未扣案之犯罪所得即如附表所示之土地
、建物均沒收，如全部或一部不能沒收或不宜執行沒收時，追徵
其價額。印鑑證明委任書委任人欄偽造「賴景胡」之署押壹枚，
沒收。
    犯罪事實
一、羅夏秋為賴景胡（民國110年10月24日歿）之配偶，於106年
    間，賴景胡身體狀況開始惡化，於107年12月底間起，更因
    糖尿病、慢性呼吸障礙、小腦震盪等原因長期臥床，需由專
    人照顧，亦因無法自行吞嚥須管灌飲食，四肢活動不良需要
    專人協助，於109年2月初，上揭病症除未緩解外，更陷於昏
    迷，無法言語，羅夏秋明知賴景胡已無意思表示能力，竟利
    用保管賴景胡印章、國民身分證及附表所示不動產權狀之機
    會，基於行使偽造私文書、使公務員登載不實之犯意，於10
    9年4月29日下午2時56分許，在臺中市西屯區市○○○路000號
    臺中○○○○○○○○○內，偽造賴景胡之署名於「印鑑證明委任書
    」上，並盜蓋賴景胡之印文於「印鑑證明委任書」、「印鑑
    證明申請書」上，以示其受賴景胡委託申請印鑑證明之意，
    並將上開委任書、申請書交給不知情之臺中○○○○○○○○○承辦
    公務員以行使之，該承辦公務員為形式審查後，核發印鑑證
    明5份予羅夏秋，復於同年5月18日，於「土地登記申請書」
    、「土地建築改良物所有權贈與移轉契約書」上盜蓋賴景胡
    印文，以示賴景胡將附表所示土地、建物所有權贈與羅夏秋
    ，再前往臺中市中興地政事務所遞件，辦理附表所示土地、
    建物移轉登記而行使之，使不知情之地政機關公務員於形式
    審查後，將賴景胡以贈與名義移轉附表所示土地、建物所有
    權給羅夏秋之不實事項登載於其職掌之土地及建物登記謄本
    上，足生損害於賴景胡、臺中○○○○○○○○○核發印鑑證明之正
    確性及臺中市中興地政事務所對於地籍登記管理之正確性。
二、案經賴景胡之子賴明發委由王邦安律師、賴英姿律師訴由臺
    灣臺中地方檢察署檢察官偵查起訴。
    理    由
一、本件被告羅夏秋所犯係死刑、無期徒刑或最輕本刑為三年以
    上有期徒刑或高等法院管轄第一審案件以外之罪，其於準備
    程序期日就被訴事實為有罪之陳述，經本院告知簡式審判程
    序之旨，並聽取公訴人、被告及其辯護人之意見後，依刑事
    訴訟法第273條之1第1項規定，裁定由受命法官獨任進行簡
    式審判程序，且依同法第273條之2規定，不適用傳聞法則有
    關限制證據能力之相關規定，合先敘明。
二、訊據被告對前揭犯罪事實坦認不諱，核與證人即告訴人賴明
    發、證人賴麗珍、賴明興、賴淑芬於偵查中證述情節大致相
    符（見偵卷第215至221頁、第267至272頁），並有賴景胡戶
    籍謄本（除戶部份）、賴景胡全國贈與資料清單、如附表所
    示土地、建物之土地登記第二類謄本、建物登記第二類謄本
    、賴景胡之108年12月31日中國醫藥大學附設醫院診斷證明
    書、賴景胡之中國醫藥大學附設醫院急診護理病歷、急診病
    歷、急診醫囑單、血壓脈搏呼吸記錄單、林新醫療社團法人
    烏日林新醫院110年7月1日診斷證明書、中國醫藥大學附設
    醫院111年1月19日院醫事字第1100018859號函附賴景胡病歷
    影本、臺中市政府中興地政事務所110年12月27日中興地所
    四字第1100013502號函附相關資料、臺中○○○○○○○○○111年6
    月6日中市西屯戶字第1110002792號函附賴景胡之印鑑證明
    申請書、印鑑證明委託書、羅夏秋於111年7月5日偵訊時書
    寫之「賴景胡」名字、賴景胡之個人基本資料查詢結果在卷
    可佐（見偵卷第11至51頁、第59至76頁、第79至209頁、第3
    43至347頁、第359頁，本院卷第25頁），以及本院110年度
    監宣字第473號監護宣告案件全卷可參。綜上所述，足認被
    告之自白與事實相符，本案事證明確，被告犯行堪以認定，
    應依法論科。
三、論罪科刑
（一）按刑法上所謂偽造署押，係指未經他人之授權或同意，而
      擅自簽署他人之姓名或劃押（包括以他人之名義按捺指印
      之情形）者而言（最高法院93年度台上字第2057號判決參
      照）。次按所謂「文書」，係指在有體物上，以文字或符
      號為一定之意思表示，具有存續性且足以證明法律上之權
      利義務或事實，或足以產生法律上權利義務關係或事實者
      而言（最高法院78年度台上字第4986號判決參照）。核被
      告所為，係犯刑法第216條、第210條之行使偽造私文書罪
      ，及同法第214條之使公務員登載不實罪。被告偽造「賴
      景胡」署押及偽造印鑑證明委任書、印鑑證明申請書、土
      地登記申請書、土地建築物改良物所有權贈與移轉契約書
      等私文書之低度行為，為行使之高度行為所吸收，不另論
      罪。被告先後偽造印鑑證明申請書、印鑑證明委任書並均
      加以行使，以及被告先後偽造土地登記申請書、土地建築
      物改良物所有權贈與移轉契約書並均加以行使，各係在密
      接時間而為，侵害相同法益，各行為之獨立性極為薄弱，
      依一般社會健全觀念，在時間差距上，難以強行分開，在
      刑法評價上，以視為數個舉動之接續施行，合為包括之一
      行為予以評價較為合理，各應論以接續犯，僅成立一罪。
      被告係基於使如附表所示土地、建物所有權移轉至自己名
      下之目的，偽造印鑑證明委任書、印鑑證明申請書加以行
      使，並於取得印鑑證明後，偽造土地登記申請書、土地建
      築物改良物所有權贈與移轉契約書以行使，被告所為前開
      二罪之行為有局部重疊，係以一行為同時觸犯上開二罪名
      之想像競合犯，依刑法第55條前段規定，應從一重之行使
      偽造私文書罪處斷。檢察官就前述犯罪事實，漏未敘及偽
      造不實之印鑑證明申請書，惟被告此部分犯行，與前開已
      起訴部分之犯罪事實間，有實質上一罪之關係，為起訴效
      力所及，本院應併予審理。
（二）爰審酌：被告法律觀念淡薄，所生危害非輕，犯後坦認犯
      行，並考量被告年紀已高，兼衡辯護人稱被告係擔心配偶
      過世後失去依靠而為本案犯行之目的、動機，被告犯罪手
      段尚屬平和，雖經本院安排調解，但均未能與告訴人達成
      調解等一切情狀，量處如主文所示之刑，並諭知易科罰金
      之折算標準。
四、沒收
（一）按犯罪所得，屬於犯罪行為人者，沒收之；前2項之沒收
      ，於全部或一部不能沒收或不宜執行沒收時，追徵其價額
      ；宣告前2條之沒收或追徵，有過苛之虞、欠缺刑法上之
      重要性、犯罪所得價值低微，或為維持受宣告人生活條件
      之必要者，得不宣告或酌減之，刑法第38條之1第1項前段
      、第3項、第38條之2第2項分別定有明文。被告因辦理前
      述登記，所取得如附表所示之土地、建物，係其犯罪所得
      ，被告並未回復登記，亦未與被害人即賴景胡全體繼承人
      達成調解或和解，爰依刑法第38條之1第1項、第3項規定
      ，應予沒收，並諭知於全部或一部不能沒收或不宜執行沒
      收時，追徵其價額。
（二）次按「沒收物、追徵財產，於裁判確定後一年內，由權利
      人聲請發還者，或因犯罪而得行使債權請求權之人已取得
      執行名義者聲請給付，除應破毀或廢棄者外，檢察官應發
      還或給付之；其已變價者，應給與變價所得之價金」，刑
      事訴訟法第473條第1項定有明文。因賴景胡現已過世，賴
      景胡之繼承人應得依刑事訴訟法之規定，向檢察官聲請發
      還上述已經沒收之犯罪所得（例如將登記在被告名下之前
      述犯罪所得，恢復登記與賴景胡）。
（三）按刑法第219條規定不問屬於犯人與否沒收之者，係以偽
      造之印章、印文或署押為限，盜用者不在其列（最高法院
      83年度台上字第6422號判決參照）。次按盜用他人真印章
      所蓋之印文，並非偽造印章之印文，不在刑法第219條所
      定必須沒收之列（最高法院48年度台上字第113號判決可
      資參照）。至被告偽造如犯罪事實所示之私文書，因已行
      使交付予臺中○○○○○○○○○、臺中市中興地政事務所，已非
      屬被告所有，除被告於「印鑑證明委任書」委任人欄上偽
      簽之賴景胡署押1枚，應予沒收外，其餘被告係盜用印章
      蓋用印文，而非偽造印文，該等印文係屬真正，與沒收規
      定不符，爰均不諭知沒收。
據上論斷，應依刑事訴訟法第273條之1第1項、第299條第1項前
段，刑法第216條、第210條、第214條、第55條前段、第41條第1
項前段、第38條之1第1項、第3項、第219條，刑法施行法第1條
之第1項，判決如主文。
本案經檢察官廖志祥提起公訴，檢察官藍獻榮到庭執行職務。
中　　華　　民　　國　　111 　年　　11　　月　　30　　日
                刑事第十九庭  法  官  張美眉
以上正本證明與原本無異。
如不服本判決應於收受送達後20日內向本院提出上訴書狀，並應
敘述具體理由；其未敘述上訴之理由者，應於上訴期間屆滿後20
日內向本院補提理由書（均須按他造當事人之人數附繕本）「切
勿逕送上級法院」。
告訴人或被害人如不服判決，應備理由具狀向檢察官請求上訴，
上訴期間之計算，以檢察官收受判決正本之日起算。
　　　　                      書記官 賴宥妡
中　　華　　民　　國　　111 　年　　11　　月　　30　　日
附錄論罪科刑法條
中華民國刑法第214條
明知為不實之事項，而使公務員登載於職務上所掌之公文書，足
以生損害於公眾或他人者，處3年以下有期徒刑、拘役或1萬5千
元以下罰金。
中華民國刑法第210條
偽造、變造私文書，足以生損害於公眾或他人者，處5年以下有
期徒刑。
中華民國刑法第216條
行使第210條至第215條之文書者，依偽造、變造文書或登載不實
事項或使登載不實事項之規定處斷。

附表
編號 不動產地號/建號 權利範圍 1 臺中市○○區○○○段0000○00地號 1/1 2 臺中市○○區○○○段0000○0地號 1/7 3 臺中市○○區○○○段0000○00地號 1/7 4 臺中市○○區○○○段0000○00地號 1/7 5 臺中市○○區○○段000地號 1779/50000 6 臺中市○○區○○段0000○號 （臺中市○○區○○路0段000號地下室1樓） 28415/500000 7 臺中市○○區○○段0000○號 （臺中市○○區○○路0段000號地下室2樓） 21/180 8 臺中市○○區○○段0000○號 （臺中市○○區○○路0段000號3樓之5） 1/2 9 臺中市○○區○○段0000○號 （臺中市○○區○○路0段000號3樓之6） 1/2 10 臺中市○○區○○段0000○號 （臺中市○○區○○路0段000號4樓之5） 1/2 11 臺中市○○區○○段0000○號 （臺中市○○區○○路0段000號6樓之5） 1/1 12 臺中市○○區○○段0000○號 （臺中市○○區○○路0段000號6樓之6） 1/1 13 臺中市○○區○○段0000○號 （臺中市○○區○○路0段00巷0弄0號） 1/1